【裁判字號】    89,上易,2128
【裁判日期】    891018
【裁判案由】    恐嚇
【裁判全文】
臺灣高等法院臺中分院刑事判決                  八十九年度上易字第二一二八號
    上  訴  人
    即  被  告  乙○○
右上訴人因恐嚇取財案件，不服臺灣臺中地方法院八十九年度易字第二一六一號中華
民國八十九年八月二十八日第一審判決（起訴案號：臺灣臺中地方法院檢察署八十九
年度偵字第八六四一號），提起上訴，本院判決如左：
      主  文
原判決撤銷。
乙○○無罪。
      理  由
一、本件公訴意旨略以：被告乙○○以駕駛計程車為業，於民國（下同）八十九年五
    月二十一日三時許，駕駛Ｎ九－０四一號計程車在台中市市○路搭載乘客甲○○
    前往台中縣大里市大里游泳池，甲○○下車時將其所有裝有身分証、信用卡各一
    枚、行動電話二支、現金新台幣（下同）一千四百元之皮包遺留在乙○○所駕駛
    之前開計程車上。甲○○於下車後約五分鐘即撥打電話至其前開遺留在車上皮包
    內之行動電話，並由乙○○接聽，請求乙○○返還皮包。詎被告乙○○竟意圖為
    自己不法之所有，向甲○○索取一萬五千元，作為返還前開皮包之代價，並恫嚇
    稱若不付錢，即不返還前開皮包，而以加害財產之事恐嚇甲○○，使甲○○心生
    畏懼而同意給付前開金錢，雙方並約定於同日四時許在大里市仁愛醫院前交錢。
    嗣至同日四時許，乙○○又以行動電話命甲○○改至大里市內新國民小學交錢。
    俟甲○○至內新國民小學後，乙○○又以行動電話命甲○○改至大里市○○路○
    段之中日超商門口交錢。甲○○至中日超商門口時，乙○○即叫甲○○至斜對面
    路邊會面，並由甲○○騎乘機車載乙○○前往台灣省農會之提款機提領一萬五千
    元，因乙○○已先取走前開皮包內之一千四百元，故甲○○僅交付乙○○一萬四
    千元，乙○○亦將前開皮包返還甲○○。乙○○得手後欲搭計程車離去時，於同
    日四時四十四分在台中縣大里市○○路與中興路口，為據報趕赴現場之員警攔下
    而當場查獲。因認被告乙○○涉犯刑法第三百四十六條第一項之恐嚇取財罪嫌云
    云。
二、按犯罪事實應依證據認定之，無證據不得推定其犯罪事實；又不能證明被告犯罪
    者，應諭知無罪之判決；刑事訴訟法第一百五十四條、第三百零一條第一項，分
    別定有明文。而刑法第三百四十六條之恐嚇取財罪，係以將來之惡害通知被害人
    ，使其心生畏懼而交付財物為構成要件。本件訊據上訴人即被告乙○○對於右揭
    搭載乘客甲○○，因甲○○下車時將其所有裝有身分証、信用卡各一枚、行動電
    話二支、現金一千四百元之皮包遺留在其計程車上，嗣相約將前開皮包返還時，
    除先前已取皮包內之一千四百元外，再向甲○○索取一萬四千元之事實，固坦承
    不諱。惟其始終堅決否認有何恐嚇犯行，辯稱：告訴人甲○○將皮包掉在伊車上
    ，伊有告知告訴人要交還該皮包，但伊只叫告訴人貼伊車資一五，意指一百五十
    元，因告訴人誤以為一五係指一萬五千元，伊遂順勢收取一萬五千元，惟伊並未
    對告訴人施加恐嚇等語。雖被告於警訊時已供認有向告訴人要索一萬五千元，且
    被告若僅意在索取一百五十元，豈會先行取走皮包內之一千四百元，又一再變更
    交款地點以規避查緝，所辯伊只叫告訴人貼伊車資一百五十元乙節，自無可取。
    然本件被告究竟有無對告訴人施加恐嚇，尚有疑義。公訴意旨係以被告有對告訴
    人稱若不付錢，即不返還其皮包，以此認為被告係以加害財產之事恐嚇甲○○，
    使甲○○心生畏懼而同意給付一萬五千元，資為論據。
三、但查：被告縱有對告訴人稱若不付錢，即不返還其皮包，亦與以將來之惡害通知
    被害人之要件有間。被告為計程車司機，其對乘客所遺留在車上之物品本有返還
    之義務，被告不返還其皮包，核屬是否涉犯侵占罪之範疇，不能僅因被告單純表
    示不返還其皮包，將使告訴人因恐懼喪失該皮包，即遽認係以加害財產之事相恐
    嚇，而判處其恐嚇取財罪刑。綜上所述，公訴人所持之論據，並不足以認定被告
    犯罪，此外亦查無其他積極證據，足以證明被告涉有本件被訴之恐嚇取財犯行，
    本件自屬不能證明被告犯罪。原審未詳細審酌上情，致對被告為科刑之判決，即
    有未洽。被告上訴意旨，否認犯罪，並據以指摘原審判決不當，係屬有理由，應
    由本院將原審判決撤銷改判。而按本件不能證明被告犯罪，自應由本院諭知被告
    無罪之判決。至被告是否另涉犯侵占罪嫌，因未據檢察官起訴，亦即本件檢察官
    起訴事實與被告是否涉犯侵占罪，非屬裁判上一罪，不為起訴效力所及，應由檢
    察官另行處理，爰予敘明。
四、據上論斷，應依刑事訴訟法第三百六十九條第一項前段、第三百六十四條、第三
    百零一條第一項，判決如主文。
五、本案經檢察官陳銘章到庭執行職務。
中      華      民      國    八十九      年      十      月    十八    日
                              臺灣高等法院臺中分院刑事第八庭
                                    審判長法  官  羅  得  村
                                          法  官  劉  榮  服
                                          法  官  古  金  男
右正本證明與原本無異。
不得上訴。
                                          書記官  林  世  傑
中      華      民      國    八十九      年      十      月    十九    日
                                                                        Ｋ


司法院資訊處製作；財團法人民間司法改革基金會備份。
